【裁判字號】    98,訴,108
【裁判日期】    980227
【裁判案由】    毒品危害防制條例
【裁判全文】
臺灣基隆地方法院刑事判決               98年度訴字第108號
公  訴  人  臺灣基隆地方法院檢察署檢察官
被      告  乙○○
                    （現另案於臺灣基隆監獄執行中）
上列被告因違反毒品危害防制條例案件，經檢察官提起公訴（98
年度毒偵字第12號），被告就被訴事實為有罪之陳述，本院合議
庭裁定由受命法官獨任進行審判，經改依簡式審判程序審理後判
決如下：
    主  文
乙○○施用第二級毒品，累犯，處有期徒刑月；又施用第一級
毒品，累犯，處有期徒刑柒月，扣案之第一級毒品海洛因（驗餘
淨重合計零點壹零陸肆公克）併同難以析離之包裝袋貳只，均沒
收銷燬之。應執行有期徒刑玖月，扣案之第一級毒品海洛因（驗
餘淨重合計零點壹零陸肆公克）併同難以析離之包裝袋貳只，均
沒收銷燬之。
    事  實
一、乙○○前因施用第二級毒品案件，先後2 次經本院裁定送觀
    察勒戒後，均認無繼續施用毒品之傾向，先後於民國88年6
    月25日及同年8 月25日執行完畢釋放，並由臺灣基隆地方法
    院檢察署檢察官各以88年度偵字第3515號、第3517號及88年
    度毒偵字第116 號為不起訴處分確定。復因施用第二級毒品
    案件，經本院裁定送強制戒治（90年7 月1 日執行期滿），
    並以89年度基簡字第299 號判決，判處有期徒刑5 月確定。
    又因施用第二級毒品案件，經臺灣高等法院以90年度上易字
    第2819號判決，判處有期徒刑9 月確定。其入監接續執行上
    開二案件所處之刑，於91年8 月31日執行完畢。再因施用毒
    品案件，經本院以92年度訴字第531 號判決，判處有期徒刑
    10月確定，於94年1 月10日執行完畢。又因施用第一、二級
    毒品案件，經本院以94年訴字第208 號判決，判處有期徒刑
    1 年、10月，應執行有期徒刑1 年8 月確定（下稱甲案）。
    再因施用第一級毒品案件，經本院以94年度訴字第849 號判
    決，判處有期徒刑1 年確定（下稱乙案）。其所犯甲、乙案
    件所處之刑，嗣經本院以96年度聲減字第248 號裁定減刑並
    定應執行有期徒刑1 年4 月確定，而於96年7 月16日執行完
    畢。
二、詎乙○○猶不知悔改，復基於施用第二級毒品安非他命之犯
    意，於97年12月19日晚間6 、7 時許，在基隆市○○區○○
    路112 巷61之3 號住處，以將第二級毒品安非他命置於鋁箔
    紙上燒烤，再吸食所產生煙霧之方式，施用第二級毒品安非
    他命1 次。其於施用第二級毒品安非他命後約5 分鐘，另基
    於施用第一級毒品海洛因之犯意，同在上址住處，以將第一
    級毒品海洛因捲入香菸，再點燃吸食之方式，施用第一級毒
    品海洛因1 次。嗣其於97年12月20日凌晨零時10分許，在基
    隆市○○路1 號9 樓電梯口，因形跡可疑，為警盤查時查獲
    ，並扣得第一級毒品海洛因2 包（驗餘淨重合計0.1064公克
    ），且經警徵得其同意採尿送驗，結果呈嗎啡、安非他命及
    甲基安非他命之陽性反應，始查知上情。
三、案經基隆市警察局第一分局報告臺灣基隆地方法院檢察署檢
    察官偵查後起訴。
    理  由
壹、程序事項：
    本件被告乙○○所犯者非為死刑、無期徒刑、最輕本刑為3
    年以上有期徒刑之罪或高等法院管轄第一審案件，其於準備
    程序進行中，先就被訴事實為有罪之陳述，經告知其簡式審
    判程序之旨，並聽取公訴人、被告之意見後，本院業已依刑
    事訴訟法第273 條之1 第1 項之規定，裁定由受命法官獨任
    以簡式審判程序進行本案之審理。
貳、實體事項：
一、上開事實，業據被告於本院審理時坦承在卷，且其為警查獲
    時所採集之尿液送驗結果，呈嗎啡、安非他命、甲基安非他
    命之陽性反應，有台灣尖端先進生技醫藥股份有限公司濫用
    藥物檢驗報告及基隆市警察局第一分局偵辦毒品案件尿液檢
    體對照表各1 紙附卷可佐，且扣案之白色粉末2 包內含有第
    一級毒品海洛因成分（驗餘淨重合計0.1064公克），亦有交
    通部民用航空局航空醫務中心毒品鑑定書1 紙存卷可查，足
    徵被告之自白與事實相符，可以採信。綜上，本案事證明確
    ，被告施用第一級、第二級毒品之犯行洵堪認定，應依法論
    科。
二、論罪科刑及沒收：
  (一)按毒品危害防制條例係於92年7 月9 日修正公布，自93年1
    月9 日起施行，其中第20條、第23條將施用毒品之刑事處遇
    程序，區分為「初犯」、「五年內再犯」、「五年後再犯」
    。依其立法理由之說明：「初犯」，經觀察、勒戒或強制戒
    治後，應為不起訴處分或不付審理之裁定；經觀察、勒戒或
    強制戒治執行完畢釋放後，「五年內再犯者」，因其再犯率
    甚高，原實施之觀察、勒戒及強制戒治既已無法收其實效，
    爰依法追訴或裁定交付審理。至於經觀察、勒戒或強制戒治
    執行完畢釋放後，「五年後再犯者」，前所實施之觀察、勒
    戒或強制戒治已足以遮斷其施用毒品之毒癮，為其自新及協
    助其斷除毒癮，仍適用「初犯」規定，先經觀察、勒戒或強
    制戒治之程序。從而依修正後之規定，僅限於「初犯」及「
    五年後再犯」二種情形，始應先經觀察、勒戒或強制戒治程
    序。倘被告於5 年內已再犯，經依法追訴處罰，縱其第三次
    （或第三次以上）再度施用毒品之時間，在初犯經觀察、勒
    戒或強制戒治執行完畢釋放五年以後，已不合於「五年後再
    犯」之規定，且因已於「五年內再犯」，顯見其再犯率甚高
    ，原實施觀察、勒戒或強制戒治，已無法收其實效，即應依
    該條例第10條處罰（最高法院95年度台非字第59號、第65號
    判決意旨及最高法院95年第7 次刑事庭會議決議意旨參照）
    。被告有如事實欄所載，於88年6 月25日第一次觀察勒戒執
    行完畢後之5 年內，再因施用毒品案件，經法院裁定送觀察
    勒戒、強制戒治，並先後於88年8 月25日、90年7 月1 日執
    行完畢，並經法院判處徒刑確定等情，有臺灣高等法院被告
    前案紀錄表在卷可稽。被告既曾於「五年內再犯」，且經法
    院判處罪刑確定，竟又於如事實欄所示之時間，先後施用第
    二級、第一級毒品，揆諸前揭說明，即非屬毒品危害防制條
    例第20條第3 項所定「五年後再犯」之情形，故檢察官依法
    逕行起訴，於法要無不合，合先敘明。
  (二)查海洛因、安非他命係毒品危害防制條例第2 條第2 項第1
    款、第2 款所定之第一級、第二級毒品，被告非法施用第一
    級毒品海洛因及第二級毒品安非他命之行為，核分係犯毒品
    危害防制條例第10條第1 項、第2 項之施用第一級、第二級
    毒品罪。被告因施用而持有第一級毒品海洛因及第二級毒品
    安非他命之低度行為，應為施用第一級、第二級毒品之高度
    行為所吸收，不另論罪。又被告前曾受如事實欄所示之有期
    徒刑執行完畢，有臺灣高等法院被告前案紀錄表在卷可按，
    其於有期徒刑執行完畢後，5 年以內故意再犯本件有期徒刑
    以上之罪，為累犯，其所犯上開2 罪，均應依法加重其刑。
    再被告上開所犯2 罪，犯意各別，行為不同，應予分論併罰
    。爰審酌其犯罪之動機、曾有施用毒品之前科仍不知戒除，
    惟犯罪後坦承犯行，且所犯施用毒品犯行乃戕害自己身心健
    康，並未危及他人等一切情狀，分別量處如主文所示之刑，
    並定其應執行之刑。
  (三)扣案之白色粉末2 包內含有第一級毒品海洛因成分（驗餘淨
    重合計0.1064公克），業如前認定，爰併同難以析離之包裝
    袋2 只，均依毒品危害防制條例18條第1 項前段，宣告沒收
    銷燬之。
據上論斷，應依刑事訴訟法第273 條之1 第1 項、第299 條第1
項前段，毒品危害防制條例第10條第1 項、第2 項、第18條第1
項前段、第23條第2 項，刑法第11條、第47條第1 項、第51 條
第5 款，判決如主文。
本案經檢察官甲○○到庭執行職務。
中    華    民    國    98    年    2    月    27    日
                  刑事第一庭法  官  劉桂金
以上正本證明與原本無異。
如不服本判決應於收受送達後10日內向本院提出上訴書狀，並應
敘述具體理由；其未敘述上訴理由者，應於上訴期間屆滿後20日
內向本院補提理由書 (均須按他造當事人之人數附繕本)「切勿
逕送上級法院」。
中    華    民    國    98    年    2    月    27    日
                            書記官  簡羽勤
附錄論罪法條：
毒品危害防制條例第10條
施用第一級毒品者，處 6 月以上 5 年以下有期徒刑。
施用第二級毒品者，處 3 年以下有期徒刑。


司法院資訊處製作；財團法人民間司法改革基金會備份。
